【裁判字號】    97,易,545
【裁判日期】    971020
【裁判案由】    竊盜
【裁判全文】
臺灣嘉義地方法院刑事判決               97年度易字第545號
公  訴  人  臺灣嘉義地方法院檢察署檢察官
被      告  甲○○
上列被告因竊盜案件，經檢察官提起公訴（九十七年度偵字第六
三五六號），本院判決如下：
    主    文
甲○○竊盜，處有期徒刑壹年。
    犯罪事實
一、甲○○基於意圖為自己不法所有之犯意，於民國九十七年九
    月八日下午一時三十六分許，進入嘉義縣布袋鎮中安里金京
    林四號旁無人居住之鐵皮屋內，徒手竊取丙○○所有置放在
    該鐵皮屋內之電焊器使用之電線（含鐵盒，價值約新臺幣二
    千元）並以置放該鐵皮屋內之黃色飼料袋盛裝，得手後即徒
    步搬運回其位於嘉義縣布袋鎮中安里金京林一號住處前馬路
    上，以點火燃燒方式，剝除所竊得之電線塑膠外皮，而欲取
    出其內之銅線變賣，嗣經鄰人鐘文凱發覺以手機拍攝並尾隨
    報警處理，為警於同日下午二時十分許，當場查獲，並尋回
    已焚燒過之上開失竊電線（含鐵盒，已發還丙○○）。
二、案經丙○○訴由嘉義縣警察局布袋分局報告臺灣嘉義地方法
    院檢察署檢察官偵查起訴。
    理    由
一、按被告以外之人於審判外之陳述，經當事人於審判程序同意
    作為證據，法院審酌該言詞陳述或書面陳述作成時之情況，
    認為適當者，亦得為證據。當事人、代理人或辯護人於法院
    調查證據時，知有第一百五十九條第一項不得為證據之情形
    ，而未於言詞辯論終結前聲明異議，視為有前項之同意，刑
    事訴訟法第一百五十九條之五定有明文。查本件認定事實所
    引用之陳述證據，經本院於審理時提示被告甲○○表示無意
    見，迄於言詞辯論終結前亦未聲明異議，可認為同意作為證
    據，本院審酌該陳述證據之取得過程並無瑕疵，與本案待證
    事實間復具有相當之關聯性，以之為本案證據尚無不當，自
    得採為證據。
二、訊據被告甲○○矢口否認上開竊盜犯行，辯稱：其當日所燃
    燒之電線係之前在嘉義縣六腳鄉某雞場對面廢棄屋內撿拾，
    非於嘉義縣布袋鎮中安里金京林四號旁鐵皮屋內竊取，鐘文
    凱所拍攝照片上其揹負黃色飼料袋內係盛裝當日在嘉義縣布
    袋鎮中安里金京林三號乙○○住處前所撿拾之保特瓶、鋁罐
    及玻璃瓶，乙○○事先有同意其撿拾屋前之保特瓶、鋁罐及
    玻璃瓶云云。經查：
  (一)上開事實，業據證人即目睹被告行竊經過並以手機拍攝之鄰
    人鐘文凱（見警卷第五、六頁、本院卷第七五至七九頁）、
    證人即告訴人丙○○（見警卷第七至九頁、本院卷第八○至
    八三頁）及證人即到場處理警員涂宏泰（見本院卷第八六、
    八七頁）分別於警詢及本院指證綦詳，並有告訴人丙○○立
    具之贓物認領保管單（見警卷第一五頁）、證人鐘文凱以手
    機拍攝被告揹負裝有竊得電線之黃色飼料袋照片（見警卷第
    一七頁）、現場照片（見警卷第一六、一八至二○頁）及鐘
    文凱所繪製被告自上開鐵皮屋走出後返家之路線圖（見本院
    卷第九七頁）在卷可稽。
  (二)被告雖辯稱：當日所搬運黃色飼料袋內係盛裝其在嘉義縣布
    袋鎮中安里金京林三號乙○○住處前所撿拾之保特瓶、鋁罐
    及玻璃瓶，乙○○事先有同意其撿拾屋前之保特瓶、鋁罐及
    玻璃瓶云云，惟證人鐘文凱於本院明確證稱：被告當日進入
    嘉義縣布袋鎮中安里金京林四號旁鐵皮屋內時身上並無攜帶
    黃色飼料袋，自該鐵皮屋出來後即揹著黃色飼料袋，直接走
    回其住處，並未走近乙○○上址屋前撿拾保特瓶、鋁罐及玻
    璃瓶，旋由所揹負黃色飼料袋中取出電線點火燃燒，並未看
    到飼料袋內裝有保特瓶、鋁罐及玻璃瓶等語綦詳（見本院卷
    第七五至七九頁），證人丙○○、涂宏泰亦均證稱：在被告
    燃燒電線現場並未看見保特瓶、鋁罐及玻璃瓶等語（見本院
    卷第八一、八七頁），證人鐘文凱、丙○○、涂宏泰均已依
    法具結，實無甘冒偽證罪責，一致為虛偽之陳述，杜撰事實
    設詞誣陷被告之理，所證應可採信，足見被告辯稱未進入上
    開鐵皮屋內竊取電線云云，顯不可信。況證人乙○○亦於本
    院證稱：於九十七年九月八日前好幾個月，曾應允被告可撿
    拾屋前之保特瓶、鋁罐及玻璃瓶，但僅有該次，不含以後的
    東西等語（見本院卷第八四、八五頁），則被告辯稱乙○○
    事先有同意其於案發當日撿拾屋前之保特瓶、鋁罐及玻璃瓶
    云云，亦屬無稽。
  (三)綜上所述，本案事證明確，被告所辯無非事後卸責之詞，不
    足採信，其犯行堪以認定。
三、核被告所為，係犯刑法第三百二十條第一項之竊盜罪。爰審
    酌被告小學畢業之智識程度，前因竊盜案件，經本院以八十
    九年度易字第四六六號判決判處有期徒刑三年六月，並應於
    刑之執行前令入勞動場所強制工作三年確定，上開竊盜案件
    及被告另犯妨害自由、妨害公務、贓物等案件，復經本院裁
    定減刑並定執行刑為有期徒刑六年三月又十五日確定，甫於
    九十七年六月二十三日因縮短刑期假釋出監之素行，肢體健
    全，不思勞動獲取報酬，徒手行竊之犯罪手段，所竊得之財
    物價值，犯後猶飾詞否認，態度十分惡劣，迄未與被害人達
    成民事和解等一切情狀，量處如主文所示之刑。公訴人雖就
    被告犯行具體求刑為有期徒刑二年六月，然本院斟酌其具體
    犯罪情節及上述各情，認求刑部分尚屬過重，爰於上開求刑
    範圍內，予以斟酌，而認應處以主文所示之刑度為妥適，附
    此敘明。另公訴人雖以被告有竊盜前案紀錄，現仍在假釋期
    間，假釋出監未久復為本案及另二案竊盜犯行，足見被告法
    治觀念淡薄，有竊盜犯罪習慣，僅藉刑之執行實不足以矯正
    其惡習，請求依刑法第九十條規定諭知強制工作等語，惟按
    保安處分係針對受處分人將來之危險性所為之處置，以達教
    化、治療之目的。我國現行刑法採刑罰與保安處分雙軌制，
    係在維持行為責任之刑罰原則下，為協助行為人再社會化之
    功能，以及改善行為人潛在之危險性格，期能達成根治犯罪
    原因、預防犯罪之特別目的。是保安處分中之強制工作，旨
    在對嚴重職業性犯罪及欠缺正確工作觀念或無正常工作因而
    犯罪者，強制其從事勞動，學習一技之長及正確之謀生觀念
    ，使其日後重返社會，能適應社會生活。竊盜犯贓物犯保安
    處分條例第三條第一項規定：「十八歲以上之竊盜犯、贓物
    犯，有犯罪之習慣者，得於刑之執行前，令入勞動場所強制
    工作。」即係本於保安處分應受比例原則之規範，使保安處
    分之宣告，與行為人所為行為之嚴重性、行為人所表現之危
    險性及對於行為人未來行為之期待性相當之意旨而制定，而
    由法院視行為人之危險性格，決定應否令入勞動處所強制工
    作，以達預防之目的（最高法院九十六年度臺上字第三三八
    號判決參照）。又十八歲以上之竊盜犯、贓物犯，有犯罪之
    習慣，且宣告之應執行之刑達一年以上者，得於刑之執行前
    ，令入勞動場所強制工作，竊盜犯贓物犯保安處分條例第二
    條第四項、第三條第一項定有明文。故竊盜犯及與竊盜案件
    有關之贓物犯，其保安處分之宣告及執行，係刑法第九十條
    關於保安處分規定之特別法，自應優先適用，此觀同條例第
    一條之規定自明（最高法院九十七年度臺非字第二二二號判
    決參照）。查被告自九十七年六月二十三日假釋出監後，僅
    分別於九十七年七月二十六日徒手竊取板模鐵條五支（另案
    經臺灣臺南地方法院檢察署檢察官向臺灣臺南地方法院聲請
    簡易判決處刑）、於九十七年八月三日徒手竊取塑膠水桶一
    個（另案經本院以九十七年度朴簡字第二九一號判決判處拘
    役五十日，如易科罰金，以新臺幣一千元折算一日）及本案
    於九十七年九月八日徒手竊取電線，另二案均尚未經判決確
    定，且被告所竊得財物價值尚屬非鉅，情節尚非十分重大，
    況改正被告竊盜犯行之有效方法，在於提供適當之更生保護
    、就業機會及社會扶助等，並非僅有執行強制工作之保安處
    分一途，而強制工作之保安處分係就被告人身自由之長期且
    嚴格之限制，自應從嚴認定之。綜合被告行為之嚴重性、所
    表現之危險性及對其未來行為之期待性等情研判，給予適當
    之徒刑處罰已足，倘令其入勞動場所強制工作，則非屬適當
    甚且過度，故依比例原則，本院認為並無藉由保安處分之強
    制工作方式以達教化與治療目的之必要，爰不為令入勞動場
    所強制工作之諭知，併此敘明。
據上論斷，應依刑事訴訟法第二百八十四條之一、第二百九十九
條第一項前段，刑法第三百二十條第一項，刑法施行法第一條之
一第一項、第二項前段，判決如主文。
本案經檢察官廖俊豪到庭執行職務。
中    華    民    國  九十七  年    十    月   二十   日
                  刑事第三庭    法  官  鄭雅文
以上正本證明與原本無異。
如不服本判決，應於判決送達後十日內向本院提出上訴狀，上訴
書狀依法應敘述具體理由，如未敘述具體理由者，應於上訴期間
屆滿後二十日內補提理由書於本院（均應附繕本）。告訴人或被
害人如對於本判決不服者，應具備理由請求檢察官上訴，其上訴
期間之計算係以檢察官收受判決正本之日期為準。
中    華    民    國  九十七  年    十    月   二十   日
                                書記官  鄭翔元
附錄論罪科刑法條：
刑法第三百二十條第一項
意圖為自己或第三人不法之所有，而竊取他人之動產者，為竊盜
罪，處五年以下有期徒刑、拘役或五百元以下罰金。


司法院資訊處製作；財團法人民間司法改革基金會備份。
